【裁判字號】    89,自,39
【裁判日期】    890522
【裁判案由】    侵占
【裁判全文】
臺灣桃園地方法院刑事判決                            八十九年度自字第三九號
    自  訴  人  高炳義
    被      告  甲○○
                丙○○
右列被告等因侵占案件，經自訴人提起自訴，本院判決如左：
        主  文
甲○○意圖為自己不法之所有，而侵占自己持有他人之物，處有期徒刑肆月，緩刑參
年。
丙○○無罪。
        事  實
一、甲○○於民國八十八年八月二日，向高炳義開設位於桃園縣桃園市○○路三九二
    號之乙○○○行租用三Ｐ─五七九號營業小客車一部，約定每日租金新台幣（下
    同）八五０元，每三日將車輛開回維修及繳納租金一次，最遲不得逾五日。詎甲○○自八十八年十二月二十二日起，即未再繳付租金，高炳義乃於八十九年二月
    一一日以存證信函通知甲○○依約繳納車租，並終止上開租賃契約，並請求李定
    與於文到後五日內返還該租賃小客車，詎屆期李定與仍置之不理，並未將租賃小
    客車返還，反意圖為自己不法之所有，將該車侵占入己，拒不返還，迄八十九年
    二月二十九日始被高炳義派員於路上找回。
二、案經高炳義提起自訴。
        理  由
壹、有罪部分：
一、訊據被告甲○○固坦承於右揭時地，向自訴人高炳義所經營之乙○○○行租用前
    開營業小客車，並約定租金及經朋友轉達高炳義所寄之前開存證信函內容等情不
    諱，惟矢口否認有侵占犯行，辯稱：因一時經濟困難才沒有錢付租金，為了想多
    賺點錢，所以才沒有還車，並無將該上開營業小客車侵占入己之意云云。惟查：
    右揭事實業據自訴人高炳義指訴綦詳，並有營業小客車租賃合約書、存證信函各
    乙紙附卷足稽；參以被告亦供承知悉自訴人於八十九年二月一日以存證信函通知
    其於五日內返還該營業小客車，及車行透過親戚、朋友要求將上開車輛返還，而
    仍置之不理，繼續使用迄自訴人派員於路上找回等情，被告易持有為所有之意思
    ，而加以侵占之犯行甚明，是被告所辯，要屬事後卸責之詞，委無可採。本件事
    證明確，被告犯行洵堪認定。
二、核被告所為係犯刑法第三百三十五條第一項之侵占罪。爰審酌被告犯罪之動機、
    目的、手段、品性、生活狀況、智識程度、犯罪所生之損害，及犯罪後態度等一
    切情狀，量處如主文所示之刑。又查被告雖於八十二年間因傷害罪，經本院判處
    有期徒刑三月，如易科罰金以三百元折算一日確定，並於八十二年六月十六日以
    易科罰金執行完畢，其於刑之執行完畢後，五年內未曾受有期徒刑以上刑之宣告
    此有本院被告全國前案紀錄表在卷可認，其因為謀生計，一時失慮，已深具悔意
    ，且又與自訴人達成和解，經此教訓應知警惕而無再犯之虞，本院認所宣告之刑
    ，以暫不執行其刑為適當，爰併予諭知緩刑三年，用啟自新。
貳、無罪部分：
一、公訴意旨略以：被告甲○○於八十八年八月二日，向高炳義開設位於桃園縣桃園
    市○○路三九二號之乙○○○行租用三Ｐ─五七九號營業小客車一部，並以被丙○○為連帶保證人，約定每日租金新台幣（下同）八五０元，每三日將車輛開回
    維修及繳納租金一次，最遲不得逾五日。詎甲○○自八十八年十二月二十二日起
    ，即未再繳付租金，高炳義乃於八十九年二月一一日以存證信函通知甲○○依約
    繳納車租，並終止上開租賃契約，並請求李定與於文到後五日內返還該租賃小客
    車，詎屆期李定與仍置之不理，並未將租賃小客車返還，反意圖為自己不法之所
    有，將該車侵占入己，拒不返還，迄八十九年二月二十九日始被高炳義派員於路
    上找回，因認被告丙○○涉有刑法第三百三十五條之侵占罪嫌云云。
二、按犯罪事實應依證據認定之，無證據不得推定其犯罪事實。又不能證明被告犯罪
    者，應諭知無罪之判決，刑事訴訟法第一百五十四條、第三百零一條第一項前段
    分別定有明文。而認定不利於被告之事實，須依積極證據，苟積極證據不足為不
    利於被告事實之認定時，即應為有利於被告之認定，更不必有何有利之證據，最
    高法院著有判例可循（最高法院三十年上字第八一六號判例參照）。
三、被告丙○○雖經傳未到庭，惟查，自訴人於本院審理中已供述：被告丙○○僅為
    連帶保證人，並非共犯等語；同案被告甲○○亦供稱：此事與被告丙○○無關，
    其僅為伊之契約連帶保證人等語，足見被告丙○○僅就自訴人造成之損失應負民
    事責任，但遽難逕此即以刑法侵占罪責相繩，此外，復查無其他積極證據足資認
    定被告有為侵占之犯行，不能證明被告犯罪，揆諸前揭說明，自應為無罪之諭知
    。至自訴人雖於本院審理中以言詞聲請撤回對被告丙○○之自訴，然查刑法第三
    百三十五條第一項之罪並非告訴乃論之罪，依法不得撤回告訴，自訴人撤回自訴
    不生效力，本院仍得依法為實體判決如上，亦併敘明。
四、被告丙○○經合法傳喚無正當理由不到庭，本院認為應諭知無罪之判決，爰不待
    其陳述逕行判決。
據上論斷，應依刑事訴訟法第三百四十三條、第二百九十九條第一項前段、第三百零
一條第一項、三百零六條，刑法第三百三十五條第一項、第七十四條第二款，罰金罰
鍰提高標準條例第一條前段，判決如主文。
中      華      民      國    八十九    年      五      月    二十二    日
                                    臺灣桃園地方法院刑事第二庭
                                          法  官  曾 正 耀
右正本證明與原本無異。
如不服本判決，應於判決送達後十日內向本院提出上訴狀。
                                          書記官  蘇    萱
中       華       民       國     八十九    年     五   月  二十二    日
刑法第三百三十五條
意圖為自己或第三人不法之所有，而侵占自己持有他人之物者，處五年以下有期徒刑
、拘役或科或併科一千元以下罰金。
前項之未遂犯罰之。


司法院資訊處製作；財團法人民間司法改革基金會備份。
